臺灣板橋地方法院民事判決　　　　　　　96年度訴字第2350號
原　　　告　丙○○
被　　　告　甲○○
　　　　　　乙○○
上列當事人間請求侵權行為損害賠償事件，原告提起附帶民事訴
訟（95年度附民字第426 號），經本院刑事庭移送前來，本院於
民國96年12月4 日言詞辯論終結，判決如下：
    主      文
被告應連帶給付原告新臺幣萬元，及自民國九十五年十二月十
日起至清償日止，按週年利率百分之五計算之利息。
原告其餘之訴駁回。
訴訟費用由被告連帶負擔百分之五，餘由原告負擔。
本判決第一項得假執行。但被告如以新臺幣萬元為原告預供擔
保，得免為假執行。
原告其餘假執行之聲請駁回。
    事實及理由
一、程序方面：
    被告均未於最後言詞辯論期日到場，核無民事訴訟法第386
    條各款所列情形，爰依原告聲請，由其一造辯論而為判決。
二、原告主張：
（一）緣被告甲○○係設於臺北縣新莊市○○街62巷6 弄8 號之
      「欣比美企業股份有限公司」（下稱欣比美公司）之名義
      負責人，被告乙○○為該公司實際負責人，其等明知欣比
      美公司所簽發之如附件所示之支票（下稱系爭支票）業經
      被告乙○○於民國94年12月15日在臺北縣五股鄉○○○路
      51號2 樓交與訴外人紘韻實業有限公司（下稱紘韻公司）
      代表人葉明志作為給付佣金之用，並未遺失，嗣因紘韻公
      司經營不善，交與欣比美公司之支票均未能兌現，唯恐遭
      受損失，被告甲○○多次向葉明志索還系爭支票未果，復
      於94年12月27日經銀行通知系爭支票業經原告於同日向第
      一商業銀行大稻埕分行（下稱一銀）提示後，被告甲○○
      、乙○○（下或合稱被告）為降低損失，明知上開支票並
      未遺失，竟基於誣告之犯意聯絡，於同日由被告乙○○通
      知被告甲○○以支票遺失為由，向合作金庫銀行二重分行
      （下稱合庫）申報掛失止付系爭支票，並簽具遺失票據申
      報書，向該管警察局報請協助偵查，誣指不明人士涉犯侵
      占遺失物罪嫌，嗣經合庫將相關申報遺失資料送交臺灣票
      據交換所存查，臺灣票據交換所獲報後函轉臺南縣政府警
      察局歸仁分局協助偵查，始查悉上情。而被告共犯未指定
      犯人誣告罪行，業經臺灣板橋地方法院檢察署（下稱板橋
      地檢署）檢察官以95年度偵字第18272 號誣告案件（下稱
      相關刑案偵查）聲請簡易判決處刑，經本院刑事庭以95年
      度簡字第6159號誣告案件（下稱相關刑案一審）判決各判
      處拘役30日，經板橋地檢署檢察官不服提起上訴後，經本
      院本院管轄刑事簡易訴訟第二審之合議庭以95年度簡上字
      第867 號誣告案件（下稱相關刑案二審）將相關刑案一審
      判決撤銷，改判處拘役15日確定在案。
（二）原告為系爭支票之執票人，因被告上開共同誣告行為，使
      原告因此涉有侵占罪嫌而遭到國家機關之偵查，已對原告
      構成民法第184 條第1 項前段、第185 條第1 項前段之侵
      權行為，被告對原告所受損害應連帶負賠償責任。至於原
      告請求金額如下：
  １、系爭支票票款不得提領之損害：
      原告執有系爭支票，因被告上開侵權行為，致原告「望票
      興嘆」，徒使原告1 年餘來無法利用系爭支票所表彰之巨
      額票款新臺幣（下同）560,000 元，錯失許多投資或利用
      機會，是依民法第184 條第1 項前段規定，被告自應連帶
      給付上開票款。
  ２、精神慰撫金：
      原告世代清白，然因被告上開誣告之侵權行為，使原告無
      端捲入刑案侵占罪嫌之偵查，進而受有侵占罪刑罰處分之
      虞，自受有極大痛苦，為此依民法第194 條規定請求被告
      連帶賠償原告100,000 元。
（三）是原告聲明：被告應連帶給付原告660,000 元，及自94年
      12月27日起至清償日止按週年利率5%計算之利息，暨以供
      擔保為條件之假執行宣告。
三、原告主張其係系爭支票之執票人，而被告甲○○、乙○○分
    係系爭支票發票人即欣比美公司之名義負責人、實際負責人
    ，被告均明知系爭支票業經被告乙○○於94年12月15日交付
    訴外人紘韻公司代表人葉明志作為給付佣金之用，並未遺失
    ，嗣因紘韻公司經營不善，交與欣比美公司之支票均未能兌
    現，唯恐遭受損失，竟基於誣告之犯意聯絡，於同日由被告
    乙○○通知被告甲○○以支票遺失為由，向合庫申報掛失止
    付系爭支票，並簽具遺失票據申報書，向該管警察局報請協
    助偵查，誣指不明人士涉犯侵占遺失物罪嫌等情，業據其提
    出系爭支票暨退票理由單各1 件為證，且相關刑案二審認定
    被告共犯未指定犯人之誣告罪犯行明確，因而判處扣役15日
    確定，亦有相關刑案全卷在卷可憑，而被告既均經合法通知
    均無正當理由未到場，亦未提出任何書狀為何答辯，故本院
    斟酌上情，自堪認原告據上開相關刑案判決主張之侵權行為
    事實為真實。
四、按「因故意或過失，不法侵害他人之權利者，負損害賠償責
    任。」，「數人共同不法侵害他人之權利者，連帶負損害賠
    償責任；．．．」，「不法侵害他人之身體、健康、名譽、
    自由、信用、隱私、貞操，或不法侵害其他人格法益而情節
    重大者，被害人雖非財產上之損害，亦得請求賠償相當之金
    額。」，民法第184 條第1 項前段、第185 條第1 項前段、
    第195 條第1 項前段定有明文。本件被告共同為未指定犯人
    之誣告犯行之侵權行為，致原告權利受損，原告自得依上開
    規定請求被告連帶賠償損害，惟原告所請求之金額應否准許
    ，茲分述如後：
（一）系爭支票票款不得提領之損害部分：
      原告主張其執有系爭支票，因被告上開侵權行為致原告「
      望票興嘆」，徒使原告1 年餘來無法利用系爭支票所表彰
      之巨額票款560,000 元，錯失許多投資或利用機會，是依
      民法第184 條第1 項前段規定，被告自應連帶給付上開票
      款等情。惟按刑法第171 條第1 項「未指定犯人誣告罪」
      所侵害之法益固兼及國家法益及個人法益，惟該罪罪行所
      侵及之個人法益應僅限於「被誣告者可能因國家機關發動
      刑案偵查權及審判權而成為刑事被告，進而可能受到刑罰
      處罰」之範圍，即該犯罪之被害人其名譽因此而受損，惟
      尚難謂及於被害人財產受損部分，易言之，財產受損並非
      刑法第171 條第1 項犯罪直接侵害所致，彼此間不具有直
      接因果關係，是揆諸首揭說明，原告就系爭支票之票款固
      因被告向銀行為止付通知而無法兌領，惟此並非因被告共
      同犯刑法第171 條第1 項之犯罪所直接侵害，乃單純之另
      一民事糾葛，是原告依侵權行為之法律關係為此部分之請
      求，自非有理。
（二）精神慰撫金部分：
      原告主張其世代清白，然因被告上開誣告之侵權行為，使
      原告無端捲入刑案侵占罪嫌之偵查，進而受有侵占罪刑罰
      處分之虞，自受有極大痛苦，為此依民法第194 條規定請
      求被告連帶賠償原告100,000 元。經查，原告係系爭支票
      之執票人，因被告共犯刑法第171 條之犯罪，使其受到國
      家機關之偵查、進而受有侵占罪刑事處分之虞等事實，均
      已如前述，是原告精神上自均受有相當之痛苦，故其請求
      賠償慰撫金，固非無據。惟關於請求之金額，本院審酌原
      告係58年9 月間出生，本件侵權行為時36歲，臺南市私立
      長榮高級中學夜間部畢業，現服務於萊益工業股份有限公
      司，95年度薪資所得246,900 元；被告甲○○係62年2 月
      間出生，本件侵權行為時32歲，95年度有薪資、股利、獎
      金合計約30萬元，並有投資約1,000 餘萬元；被告乙○○
      係41年1 月間出生，本件侵權行為時53歲，95年度有薪資
      所得240,000 元，及被告因犯未指定犯人誣告罪經相關刑
      案各判處拘役15日確定等情事，及原告平日居住於臺南縣
      ，因相關刑案出庭南北奔波之次數，以及兩造之身分、社
      會地位、智識水準，及兩造其他實際狀況等一切情狀，認
      原告請求慰撫金100,000 元，尚屬過高，均應核減為30,0
      00元，方屬公允，逾此部分之請求則不應准許。
    綜合上述，原告所受之損害為30,000元，逾此部分之請求則
    乏依據。
五、從而，原告基於侵權行為之法律關係，請求被告連帶給付原
    告30,000元，及自起訴狀繕本送達之翌日即95年12月10日起
    至清償日止按週年利率5%計算利息之範圍內，為有理由，應
    予准許；逾此部分之請求則無理由（包括原告請求之利息起
    算日係自系爭支票發票日之翌日起算，尚非有理，應自被告
    收受起訴狀繕本後之翌日起算始為允適），自應予以駁回。
六、本件原告勝訴部分係所命給付之金額未逾500,000 元之判決
    ，原告雖聲請供擔保請求宣告假執行，不過係促請本院依職
    權宣告，本院依民事訴訟法第389 條第1 項第5 款之規定，
    依職權宣告假執行，惟被告陳明願供擔保聲請免為假執行，
    爰酌定相當之擔保金額宣告之；至於原告敗訴部分，其假執
    行之聲請即失所附麗，應予駁回。
七、訴訟費用負擔之依據：民事訴訟法第79條、第85條第1 項前
    段。
中　　華　　民　　國　　96　　年　　12　　月　　18　　日
                  民事第二庭法　官　鍾啟煌
以上正本係照原本作成。
如對本判決上訴，須於判決送達後20日內，向本院提出上訴狀，
上訴臺灣高等法院（應按他造人數提出繕本）。
中　　華　　民　　國　　96　　年　　12　　月　　18　　日
                            書記官　張國仁
┌──────────────────────────────────────────────────┐
│附表                                                                                                │
├──┬───────────┬──────────┬──────┬─────────┬────┬──┤
│編號│  發    票    人      │  付    款    人    │發  票  日  │票面金額（新臺幣）│支票號碼│備考│
├──┼───────────┼──────────┼──────┼─────────┼────┼──┤
│１  │欣比美企業股份有限公司│合作金庫銀行二重分行│94年12月26日│560,000元         │0000000 │    │
└──┴───────────┴──────────┴──────┴─────────┴────┴──┘
